【裁判字號】    90,自緝,297
【裁判日期】    901113
【裁判案由】    詐欺
【裁判全文】
臺灣臺中地方法院刑事判決                          九十年度自緝字第二九七號
    自  訴  人  丙○○
    被      告  乙○○
右列被告因詐欺案件，經自訴人提起自訴，本院判決如左：
    主      文
乙○○無罪。
    理      由
一、自訴意旨略以：被告乙○○與同案被告甲○○、徐肇宏（均分別經本院判處無罪
    確定）三人，共同意圖為自己不法之所有，於民國八十二年十二月十五日，由被
    告乙○○與甲○○二人出面，在台中市○○路○段七八號自訴人住處，持徐肇宏
    所簽發，付款人為新竹縣中小企業銀行，帳號第六○四一四─三號，面額分別為
    新臺幣（下同）十八萬五千元、二十八萬五千元、十六萬元之支票三紙，佯稱需
    款孔急，向自訴人借款六十三萬元。詎支票屆期不獲兌現，被告乙○○與甲○○
    、徐肇宏等均避不見面，自訴人始知受騙，因認被告乙○○涉有刑法第三百三十
    九條第一項詐欺之罪嫌云云。
二、按犯罪事實應依證據認定之，無證據不得推定其犯罪事實；又不能證明被告犯罪
    者，應諭知無罪之判決，刑事訴訟法第一百五十四條、第三百零一條第一項分別
    定有明文。次按告訴人之告訴，係以使被告受刑事訴追為目的，是其陳述是否與
    事實相符，仍應調查其他事實以資審認，最高法院亦著有五十二年台上字第一三
    ○○號判例可資參照。又刑法第三百三十九條第一項詐欺罪之成立，以意圖為自
    己或第三人不法之所有，施用詐術使人陷於錯誤而交付財物或因而得財產上不法
    之利益或使第三人得之為構成要件。所謂以詐術使人交付財物，必須該財物之交
    付，係由於被施用詐術而陷於錯誤所致，若行為人未施用何詐術，交付財物者亦
    非因陷於錯誤而交付，即不構成詐欺罪。
三、本件自訴意旨指被告乙○○涉犯詐欺罪嫌，無非係以被告乙○○借錢不還，且所
    持交由同案被告徐肇宏所簽發之支票均未獲兌現，而被告又逃匿無蹤等情，並提
    出支票暨退票理由單影本各三紙為據。而訊之被告乙○○則固不否認有前開向自
    訴人借款，並交付以徐肇宏名義所簽發之支票三張予自訴人收執等之情事；惟堅
    決否認有何詐欺之犯行，辯稱：伊向自訴人借款後，因景氣變差，生意不好，致
    一時週轉不靈，才無法清償自訴人之欠款，更何況伊向自訴人借款，均有計付利
    息，伊並無任何詐欺之意圖與行為等語。經查：本案自訴人指訴被告乙○○與同
    案被告甲○○、徐肇宏共同向其詐騙一情，雖據自訴人提出以徐肇宏名義所簽發
    之支票三張為憑。惟依自訴人於八十三年三月三十日到庭陳稱係因桌具買賣與乙
    ○○認識，乙○○欠缺資金，向伊請求調現等語一情，本案被告與自訴人間確有
    金錢上之借貸關係；而被告向自訴人借款後，曾多次屆期經被告向自訴人要求展
    期獲自訴人同意，並加付利息，嗣係因自訴人住居所遷徙，致未能再與自訴人洽
    商清償相關債務事宜等情，業據被告供明在卷，並有經本院向世華聯合商業銀行
    豐原分行及泛亞商業銀行豐原分行分別調取之被告乙○○及同案被告甲○○在各
    該分行所開立支票存款帳戶之交易明細附卷可稽，復經同案被告甲○○於本院審
    理時供述明確。自訴人既與被告就系爭借貸之權利與義務關係約定極為明確，並
    有多次屆期經自訴人同意換票展期清償之情形，顯自訴人對於被告之資金狀況應
    知悉甚詳，是自訴人於本件貸與被告金錢之過程，顯非有陷於錯誤之情形；又被
    告於本件借貸後，確因景氣轉趨蕭條，生意變差，致一時財務發生困難，方無法
    即時清償自訴人之借款等情，亦據同案被告甲○○於本院供陳綦詳。綜上以觀，
    被告既未對自訴人施用任何詐術，而自訴人交付被告金錢當時，亦無陷於錯誤之
    情形，參以被告於本院審理時，亦主動表示願分期償還自訴人其餘未獲清償之全
    部債權，益證被告並非蓄意行騙，本案應純屬民事之債務糾葛；此外，復查無其
    他積極事證足資證明被告乙○○有何詐欺之犯行，本案尚難僅以自訴人於本院調
    查中之指訴，遽為不利於被告犯罪事實之認定，揆諸首開法條及判例意旨，本案
    既不能證明被告乙○○犯罪，自應諭知其無罪之判決。
四、自訴人經合法傳喚，無正當理由不到庭，爰不待其陳述逕行判決。
五、據上論斷，應依刑事訴訟法第三百四十三條、第三百三十一條第一項、第三百零
    一條第一項，判決如主文。
中      華      民      國      九十      年      十一    月    十三    日
                                    臺灣臺中地方法院刑事第三庭
                                            法  官  張  智  雄
右正本證明與原本無異。
如不服本判決，應於判決送達後十日內向本院提出上訴狀，上訴於臺灣高等法院臺中
分院( 須附繕本 )。
                                             書記官
中      華      民      國      九十      年      十一    月    十六    日


司法院資訊處製作；財團法人民間司法改革基金會備份。
